【裁判字號】    98,易,2774
【裁判日期】    990331
【裁判案由】    妨害自由等
【裁判全文】
臺灣板橋地方法院刑事判決              98年度易字第2774號
公  訴  人  臺灣板橋地方法院檢察署檢察官
被      告  戊○○
            丁○○
上列被告等因妨害自由等案件，經檢察官提起公訴（98年度調偵
字第1191號），本院判決如下：
    主  文
戊○○、丁○○共同損壞他人之鐵皮桌，足以生損害於他人，各
處拘役肆拾日，如易科罰金均以新臺幣壹仟元折算壹日。又共同
以強暴妨害人行使權利，各處拘役伍拾日，如易科罰金均以新臺
幣壹仟元折算壹日。應各執行拘役捌拾日，如易科罰金均以新臺
幣壹仟元折算壹日。
    事  實
一、 戊○○、丁○○2 人為男女朋友關係，丁○○於民國（下
     同）98年4 月24日19時許飲酒後，持乙把小菜刀與戊○○
     一同前往甲○○、乙○○夫妻所經營台北縣三峽鎮金圳里
     金敏5 號斜對面金敏橋附近公車站牌旁之小吃店內，丁○○先對乙○○說「我沒有錢，要怎麼樣」等語，隨即持上
     開小菜刀與戊○○另持上開小吃店內乙把大菜刀一同砍向
     上開小吃店內之鐵皮桌角上5 、6 刀而損壞之（按上開大
     、小菜刀各乙把，後經戊○○趁機丟往上開小吃店後面）
     ，足以生損害於甲○○、乙○○2 人，並將上開小吃店內
     所擺設鍋具、桌椅、筷子等搗亂一地；嗣乙○○即要甲○○打電話報警，甲○○拿出其所有折疊式行動電話乙支欲
     報警處理時，戊○○即對丁○○說「不要讓他報警」等語
     ，丁○○再動手奪下甲○○手上之上開行動電話，而以上
     開強暴行為妨害甲○○行使報警之權利，丁○○並接續動
     手折斷甲○○上開行動電話乙支而損壞之，足以生損害於
     甲○○。嗣經甲○○前往台北縣政府警察局三峽分局圳頭
     派出所報請警員丙○○到場處理，並經甲○○於翌日提出
     上開大、小菜刀各乙把扣案。
二、案經甲○○、乙○○訴由臺北縣政府警察局三峽分局報請臺
    灣板橋地方法院檢察署檢察官偵查起訴。
    理  由
一、訊據被告戊○○、丁○○2 人固坦承於上開時地前往告訴人
    甲○○、乙○○2 人所經營上開小吃店內，惟均矢口否認上
    開犯行，被告戊○○辯稱：伊等到店內後，只有拿6 瓶啤酒
    喝，雖未付錢，但並未與甲○○發生爭執，亦未持菜刀毀損
    及奪下折斷甲○○行動電話不讓他報警云云；被告丁○○則
    辯稱：伊雖有與戊○○一同前往上開小吃店，惟伊並未帶同
    菜刀前往，伊等在店內有叫6 瓶啤酒喝，並說要隔天再給錢
    ，伊未與甲○○發生衝突，亦未奪下折斷其行動電話云云。
    經查：
  (一)被告2 人於上開時地一同前往告訴人甲○○、乙○○2 人所
    經營上開小吃店內乙情，業據被告2 人於本院審理時均供承
    屬實，核與告訴人甲○○、乙○○2 人此部分指訴之情節，
    均相符合，復有現場照片4 紙及被告2 人現場照片2 紙，在
    卷可稽，足堪認定。
  (二)又被告2 人上開毀損及妨害自由之犯行，不僅業據證人即告
    訴人乙○○於偵查中證稱：「....。98年4 月24日晚上7 時
    許，被告二人從金敏路5 號過馬路走到我位於金敏橋附近公
    車站牌的小吃攤位，我看見丁○○拿一把菜刀過來，她說她
    沒錢，我不知道這是什麼意思，我說我也沒錢，她就罵我三
    字經，我看見丁○○先拿菜刀砍我的攤位，後來戊○○接手
    ，繼續砍我的攤位，他們一共砍6 刀，我攤位上的車子和鍋
    子都壞掉，但我還沒修理，修理就沒有證據，我閃開後就趕
    快叫我先生甲○○報警，戊○○馬上跟丁○○說，不能讓甲○○報警，丁○○就把甲○○的手機折斷」等語（見98年度
    偵字第13177 號卷第27頁）及證人即告訴人甲○○於偵查中
    證稱：「....。當晚我和太太乙○○在擺攤，我在洗東西，
    我看見丁○○手拿菜刀從金敏路5 號要過來，我太太和我說
    的時候，我說和我們沒關係，結果丁○○就走過來說她沒錢
    我們要怎麼樣，我太太就說你沒錢我們也沒錢，後來不知怎
    麼樣，我太太叫我快報警，我就拿起手機要報警，戊○○就
    叫丁○○快點把我的手機搶下，不讓我報警，丁○○搶的時
    候把我的手機折斷，害我無法報警，後來趕快跑去對面報警
    。但我沒看見被告二人拿菜刀砍我的攤位，因為我在旁邊洗
    東西，但我報警回來時，看見我攤位上的東西都被丟在地上
    ，煮好的豬腳湯也被打翻，東西都被打壞」、「戊○○砍完
    後把刀往我小吃店後面丟，我事發後隔天去找只找到一把小
    把的菜刀，....，昨天找到比較大的那友是我店內的」等語
    （見98年度偵字第13177 號卷第27、28頁、98年度調偵字第
    1191號卷第21頁）綦詳，且互核一致，亦核與證人即警員丙○○於偵查中及本院審理時證稱：「98年4 月24日晚間，告
    訴人甲○○到圳頭派出所報案，說有人在砸他的店，我立刻
    趕到金敏路5 號對面他經營的小吃店，我抵達現場只看見被
    告二人坐在小吃店內，不肯離去，因為被告丁○○看起來喝
    醉了，我看見小吃店內上有5 、6 條刀痕，如同卷附照片編
    號一所示，我確定是被告二人砍的，據告訴人現場指稱，被
    告二人使用兩把菜刀砍他們的攤位，有一把比較大，一把比
    較小，告訴人乙○○說刀子已經被被告二人丟到攤位旁邊山
    下，我就表示他們這樣講沒有證據，請告訴人二人去他們攤
    位下方尋找菜刀，告訴人二人對被告二人提出告訴，告訴人
    二人隔天找到小把的菜刀，另一把類似西瓜刀是今天早上8
    點拿到派出所，98年4 月25日晚間我有拿小把菜刀去告訴人
    的小吃店比對桌上刀痕，比對結果就是那把小把的菜刀」、
    「....，我到現場確實看見手機是折斷的。....」、「....
    ，我看見攤位上東西散落一地，例如鍋子和桌子上的東西，
    但我沒看到鍋子有沒有壞掉」、「（98年4 月24日任職何單
    位？）三峽分局圳頭派出所」、「（98年4 月24日當天大約
    晚上7 點，你人在何處？）當時我在巡邏，接到值班同事通
    知說告訴人的店有遭人毀損，告訴人乙○○也有點受傷，請
    我們到現場處理。甲○○跑到我們派出所報案，我先回派出
    所載他，再一起到他們店內」、「（報案當天，你是否知道
    甲○○、乙○○的店在何處嗎？）我知道，但那邊沒有門牌
    地址，我知道是在湊合橋的右邊」、「（甲○○他們店距離
    你們圳頭派出所多久？）大約半公里」、「（當時你是否知
    道為何甲○○要跑到你們派出所報案而不是用打電話或其他
    比較便利的方式報案？）因為他說他直接開他的貨車，就直
    接到我們派出所報案。我事後聽二位告訴人說乙○○當時想
    要打電話報警，甲○○也在場，甲○○看到戊○○不讓乙○○打電話之後，被告戊○○有控制告訴人的手機，不讓乙○○打電話，他就自己開車跑到我們派出所」、「（你跟你同
    是後來到告訴人的店內處理情形為何？）只有我本人一個人
    去處理，我到場之後，看到現場攤販一片凌亂，桌椅、維生
    器具散落一地，告訴人要切菜的桌面有4 、5 道的菜刀砍的
    痕跡，但現場並沒有看到菜刀，甲○○就告訴我菜刀2 把已
    經被他們丟到駁坎二側，甲○○、乙○○共用的折疊式手機
    已經被硬折過來損壞，當時看到二位被告仍在現場，乙○○
    也在現場」、「（當時二位被告在現場作何事？）他們二人
    仍坐在椅子上面，再拿2 至3 瓶啤酒想喝，但是好像沒有看
    到他們在喝」、「（當時在現場有無詢問在場的人士說為何
    告訴人的店內會變得一片凌亂？）我是聽乙○○說現場你們
    所看到的情形都是由被告他們毀損，我有問二位被告，他們
    當時好像是說到他們店內消費，被告丁○○想欠當時消費的
    款項，告訴人乙○○不同意，說是小本生意，乙○○說被告
    丁○○喝完酒之後到他們那邊大小聲，又罵三字經，又說她
    想要賒欠，乙○○不讓他們賒欠。乙○○說當時丁○○已經
    喝醉之後，她就惱羞成怒，就把所有的桌面東西全部搗毀。
    我有問被告二人為何店內變會這樣，他們當時都沒有任何回
    答，丁○○已經喝醉了，戊○○就站在旁邊，他是完全否認
    說他有把店內搗毀，他說手機是乙○○自己弄壞的」、「（
    據你所知，在98年4 月24日之前，被告二人與告訴人二人間
    有無任何糾紛？）從以前派出所的紀錄，被告二人與告訴人
    二人間長期恩怨，我們同事已經幫他們處理至少2 至3 件類
    似消費的糾紛」、「（請提示本署98年調偵字第1191號第19
    頁第20至21行，你於偵查中說乙○○說有2 把刀，一把比較
    大，一把比較小，已經被被告二人丟到旁邊山下，為何你剛
    剛又說是告訴人自己丟到駁坎二側，到底何者正確？）是被
    告丟的，剛剛是我口誤」、「（在98年4 月24日之前，被告
    二人有無跟本件類似的到人家店內喝酒鬧事的情形？）據我
    所知，我同事曾經在二年前有處理過被告二人類似本件的糾
    紛」、「（你當天到乙○○店內處理時，看到戊○○的精神
    狀況如何？）精神狀況還不錯，有一點點酒意，但不到酒醉
    的程度。丁○○已經臉紅，已經酒醉，自言自語」、「（被
    告二人所丟棄告訴人店內的菜刀2 把事後有無尋獲？）有」
    等語（見98年度調偵字第1191號卷第19、21頁、本院卷99年
    3 月4 日審判筆錄），亦均符合，復有扣案之上開大、小菜
    刀各乙把、復有現場照片4 紙、被告2 人現場照片2 紙及上
    開遭折斷之行動電話照片2 紙可佐，足證告訴人甲○○、乙○○2 人上開指訴之詞，應堪採信。
  (三)被告2 人事後雖均矢口否認上開犯行，辯稱其等當時只是要
    去喝酒，欠的錢明天再給云云，顯均係事後卸責之詞，不足
    採信。被告2 人上開毀損及妨害自由之犯行均臻明確，應予
    依法論科。
二、核被告2 人所為，均係犯刑法第304 條第1 項之以強暴妨害
    人行使權利罪及第354 條之損壞他人之鐵皮桌、行動電話，
    足以生損害於他人罪。被告2 人就所犯上開2 罪間，均有犯
    意聯絡及行為分擔，均為共同正犯。被告2 人於上開時地以
    一行為而同時折斷損害上開行動電話及以強暴妨害告訴人甲○○行使報警之權利間，有一行為而觸犯數罪名之想像競合
    關係，為想像競合犯，應從一重之以強暴妨害人行使權利罪
    處斷。被告2 人就所犯上開2 罪間，其犯意各別，要件不同
    ，應予分論併罰。爰審酌被告2 人本件犯罪之動機、目的、
    手段、對告訴人甲○○、乙○○2 人所生之危害程度及被告
    2 人犯罪後之態度等一切情狀，各量處如主文所示之刑，再
    定其應執行之刑，並均諭知易科罰金之折算標準，以資儆懲
    。
據上論斷，應依刑事訴訟法第299 條第1 項前段，刑法第28條、
第304 條第1 項、第354 條、第51條第6 款、第41條第1 項前段
，刑法施行法第1 條之1 第1 項、第2 項前段，判決如主文。
本案經檢察官黃筵銘到庭執行職務。
中    華    民    國    99    年    3     月    31    日
                  刑事第七庭  法  官  林 晏 鵬
以上正本證明與原本無異。
如不服本判決應於收受判決後10日內向本院提出上訴書狀，並
應敘述具體理由。其未敘述上訴理由者，應於上訴期間屆滿後
20日內向本院補提理由書（均須按他造當事人之人數附繕本）
「切勿逕送上級法院」。
                              書記官  陳 映 孜
中    華    民    國    99    年    3     月    31    日
附錄法條：刑法第304條、第354條
中華民國刑法第304條
（強制罪）
以強暴、脅迫使人行無義務之事或妨害人行使權利者，處 3 年以
下有期徒刑、拘役或 3 百元以下罰金。
前項之未遂犯罰之。
中華民國刑法第354條
（毀損器物罪）
毀棄、損壞前二條以外之他人之物或致令不堪用，足以生損害於
公眾或他人者，處2年以下有期徒刑、拘役或5百元以下罰金。

司法院資訊處製作；財團法人民間司法改革基金會備份。
